臺灣高等法院臺中分院刑事判決
110年度金上訴字第1390號
上  訴  人  臺灣彰化地方檢察署檢察官 
被      告  陳幸琳



選任辯護人  鄭皓文律師
            陳運融律師
            賴俊豪律師
上列上訴人因被告加重詐欺等案件，不服臺灣彰化地方法院110
年度訴字第200號中華民國110年6月3日第一審判決（起訴案號：
臺灣彰化地方檢察署109年度偵字第11058號），提起上訴，本院
判決如下：
    主  文
上訴駁回。
    理  由
一、公訴意旨略以：被告乙○○、共犯蔡○○(涉嫌加重詐欺等罪嫌
    ，由檢察官另行通緝)加入至少3人以上成員之詐欺集團，與
    該詐欺集團成員基於共同意圖為自己不法所有及洗錢之犯意
    聯絡，由被告擔任該詐欺集團之「車手」職務，先由蔡○○施
    用詐術向告訴人丙○○佯稱：有販售遊戲帳號，但應先匯款云
    云，並拍照其妻謝○○之身分證，利用網路傳送予告訴人，致
    告訴人陷於錯誤，依指示於民國109年6月25日13時45分至46
    分許，匯入新臺幣(下同)共計2萬5000元至被告申辦之彰化
    商業銀行帳戶(帳號:000-00000000000000號，下稱本案彰銀
    帳戶)內，旋由被告提領贓款交予該詐欺集團之其他成員。
    因認被告涉犯刑法第339條之4第1項第2款之加重詐欺取財、
    洗錢防制法第14條第1項之洗錢等罪嫌。
二、犯罪事實應依證據認定之，無證據不得認定犯罪事實；不能
    證明被告犯罪者，應諭知無罪之判決，刑事訴訟法第154條
    第2項、第301條第1項分別定有明文。又事實之認定，應憑
    證據，如未能發現相當證據，或證據不足以證明，自不能以
    推測或擬制之方法，以為裁判基礎。而認定犯罪事實所憑之
    證據，雖不以直接證據為限，間接證據亦包括在內，然而無
    論直接證據或間接證據，其為訴訟上之證明，須於通常一般
    之人均不致有所懷疑，而得確信其為真實之程度者，始得據
    為有罪之認定，倘其證明尚未達到此一程度，而有合理之懷
    疑存在，無從使事實審法院得有罪之確信時，即應由法院為
    諭知被告無罪之判決。再者，刑事訴訟法第161條第1項規定
    ：檢察官就被告犯罪事實，應負舉證責任，並指出證明之方
    法。因此，檢察官對於起訴之犯罪事實，應負提出證據及說
    服之實質舉證責任。倘其所提出之證據，不足為被告有罪之
    積極證明，或其指出證明之方法，無從說服法院以形成被告
    有罪之心證，基於無罪推定之原則，自應為被告無罪判決之
    諭知。
三、刑事訴訟法第308條前段規定，無罪之判決書只須記載主文
    及理由。而其理由之論敘，僅須與卷存證據資料相符，且與
    經驗法則、論理法則無違即可，所使用之證據亦不以具有證
    據能力者為限，即使不具證據能力之傳聞證據，亦非不得資
    為彈劾證據使用。故無罪之判決書，就傳聞證據是否例外具
    有證據能力，本無須於理由內論敘說明。準此，下述本院採
    為認定被告無罪所使用之證據，不以具有證據能力者為限，
    毋庸論敘所使用之證據是否具有證據能力，合先敘明。
四、公訴意旨認被告涉有上開加重詐欺取財、洗錢等罪嫌，無非
    以被告供述、告訴人於警詢時指述、證人謝○○於警詢時證述
    、內政部警政署反詐騙諮詢專線紀錄表、受理詐騙帳戶通報
    警示簡便格式表、本案彰銀帳戶客戶基本資料、交易明細表
    及蒐證照片等為其主要論據。
五、訊據被告固供承其有將告訴人匯入本案彰銀帳戶內之25,000
    元領出交給蔡○○等事實。惟堅詞否認有何加重詐欺取財及洗
    錢等犯行，辯稱：我擔任白牌車司機，之前搭載過蔡○○，因
    而認識並互加通訊軟體LINE，但蔡○○沒有介紹他的本名。10
    9年6月25日蔡○○用LINE聯絡我說他要叫車，但他的提款卡遺
    失，身上沒有錢，需要向我借帳戶讓他朋友匯錢進來，才有
    辦法給付車資。所以我就把本案彰銀帳戶提供給蔡○○，讓他
    的朋友可以匯款進來。之後有2萬多元匯到本案彰銀帳戶，
    我跟蔡○○確認該筆款項是否他匯的，他說那是他請朋友匯的
    。後來我前往約定地點去載蔡○○，但我到場後，蔡○○跟我說
    他朋友要來載他，不坐我的車了。我說沒關係，就把匯到本
    案彰銀帳戶的25,000元提領出來還給蔡○○，當時我認為那25
    ,000元是蔡○○請朋友匯入的車資，因為蔡○○這次沒搭乘我的
    車，沒有產生車資，所以我才提領這筆錢全數退還給蔡○○。
    當時我不知道蔡○○的真實姓名，所以我於警詢時才說我把錢
    交付予真實姓名不詳男子。事後我發現有網友在爆料公社上
    公布蔡○○的相片，提醒眾人注意此人，我因此自行查詢Face
    book(下稱臉書)，才知道蔡○○所使用臉書帳號名稱為「蔡○○
    」。我並於開庭後向蔡○○的前妻謝○○求證才確定利用我本案
    彰銀帳戶行騙的人確實是蔡○○。本案客觀事實係蔡○○獨自詐
    騙告訴人，要求告訴人匯款到本案彰銀帳戶，再指示我取款
    後交付給他，實際上並無身分不詳之第三人存在。且事實上
    本案是蔡○○詐騙告訴人後，利用不知情的我提供本案彰銀帳
    戶，蔡○○於告訴人匯款後，即要求我提領該款項返還給他，
    我沒有詐欺、洗錢的故意，我是被蔡○○利用的善意第三人等
    語。經查：
  ㈠告訴人於109年6月25日10時30分許，在臉書社團RO仙境傳說
    ：守護永恆的愛「交易群」公開發文欲購買RO仙境傳說遊戲
    帳號後，蔡○○上網瀏覽到前開訊息後，遂以暱稱「○○謝」使
    用臉書通訊軟體Messenger私訊告訴人，佯稱可將其RO仙境
    傳說遊戲帳號以25,000元出售給告訴人，但告訴人應先匯款
    等語，並為取信告訴人，將其妻謝○○之國民身分證相片傳送
    予告訴人，致告訴人陷於錯誤，依指示於109年6月25日13時
    45分許、同日13時46分許，分別匯款2萬元、5,000元至本案
    彰銀帳戶內。之後，由蔡○○要求被告將上開25,000元款項領
    出交給其本人等情，業據被告坦承上情，並經證人即另案被
    告蔡○○於其所犯詐欺案件(由臺灣高雄地方法院以109年度審
    訴字第1448號詐欺案件審理)之警詢、偵查時陳述在卷(原審
    卷第159、160、163、164、168、169頁)，且經告訴人於警
    詢時指證、證人謝○○於警詢、偵查時證述明確【109年度偵
    字第11058號卷(下稱偵卷)第14至16、27、29、148、149頁
    】，復有內政部警政署反詐騙諮詢專線紀錄表、彰化縣警察
    局鹿港分局和興派出所受理詐騙帳戶通報警示簡便格式表、
    彰化商業銀行股份有限公司作業處109年8月13日彰作管字第
    10920005718號函及所附本案彰銀帳戶之開戶基本資料、自1
    09年5月1日至109年7月28日止之交易明細資料、告訴人與暱
    稱「○○謝」之人使用通訊軟體Messenger對話內容擷圖、告
    訴人匯款至本案彰銀帳戶之ATM交易明細翻拍照片、及彰化
    縣警察局彰化分局以110年3月23日彰警分偵字第1100010563
    號函檢送之自動櫃員機監視器錄影畫面擷取照片在卷可稽(
    偵卷第31、33至41、47至59頁，原審卷第37至41頁)，此部
    分事實堪以認定。足見對告訴人施以詐術，指示告訴人匯款
    至本案彰銀帳戶，及要求被告提領告訴人匯入本案彰銀帳戶
    內25,000元並交付之人均係蔡○○，尚無公訴意旨所稱之詐欺
    集團不詳姓名年籍之其他成員存在，被告亦非將款項交付予
    無法確認身分之人。
  ㈡蔡○○因對本案告訴人施以上開詐術，而向本案告訴人詐得25,
    000元，涉嫌刑法第339條第1項之詐欺取財罪嫌，遭臺灣高
    雄地方檢察署檢察官以109年度偵字第18314號、第21006號
    提起公訴，由臺灣高雄地方法院以109年度審訴字第1448號
    審理一節，有臺灣高雄地方檢察署檢察官109年度偵字第183
    14號、第21006號起訴書及蔡○○之臺灣高等法院被告前案紀
    錄表附卷可參(原審卷第55至87頁)。而依臺灣高雄地方檢察
    署檢察官109年度偵字第18314號、第21006號起訴書所載，
    蔡○○於該案中，除詐欺本案告訴人外，另詐欺其餘17名被害
    人，且蔡○○均係要求被害人將款項匯入第三方帳戶內。蔡○○
    並於該案警詢時陳稱：警方提示我附件1編號16案件(此處所
    稱附件1之資料見原審卷第171、172頁)，被害人丙○○於109
    年6月25日13時46分遭臉書暱稱「謝○○」帳號佯稱販賣RO遊
    戲帳號為由詐騙25,000元，是我所為。我的詐騙方法都是我
    會先在臉書遊戲買賣社團(「天堂M台服買賣交易版」、「RO
    仙境傳說買賣交易版」等)，找尋有人要收購帳號或遊戲幣
    的貼文，我再以Messenger私訊他們談買賣細節、金額、品
    項。我會先了解遊戲幣值市場行情，再以低於市場行情的價
    格向被害人談，被害人接受價格後詢問交易方式，我都是叫
    他匯款，有些被害人會要求我出示證件，我都張貼我老婆謝
    ○○身分證給被害人，如果被害人有要求看遊戲幣、帳號裁圖
    ，我便會從網路搜尋相關圖片並張貼給被害人；另一方面我
    會到交友網站“isugar”找尋網友，先搏取他們的信任，再以
    當日提領額度已滿、人在外面無法領錢或提款卡遺失等理由
    ，請不知情的第三方網友代為提領詐欺所得款項，我會先把
    錢匯給他們，再叫他們幫我提領。警方出示附件1的第三方
    帳戶持有人乙○○(帳號000-00000000000000)，是在交友軟體
    上認識並被我利用的第三方帳戶。第三方帳戶持有人是我現
    實生活中的朋友及網友部分，我都是用當日提領額度已滿、
    人在外面無法領錢或提款卡遺失等理由，請不知情第三方網
    友或朋友代為提領詐欺所得款項；第三方帳戶持有人是幣商
    及第三方賣家部分，就是利用他們提供給我的帳戶讓被害人
    匯款後，我得到幣商或第三方賣家所提供的商品。我詐騙得
    手的金額，我會先跟不知情的第三方網友約好見面時間及地
    點，再請他們將以為是我匯款過去的錢但實際上是詐騙所得
    贓款，提領出來後，再交付給我。我沒有提供酬勞或傭金給
    上述不知情的第三方網友。警方提示的附件1各編號案件都
    是我1人所為，沒有共犯與我一同進行詐騙等語(原審卷第15
    9至164頁)。復於該案偵查時陳稱：「【問：(提示如附表一
    所示之犯罪事實一覽表，按此處所稱附表一之資料見原審卷
    第171、172頁，其中編號16所示即本案告訴人遭詐騙匯款部
    分)，此18次均為被害人遭網路詐騙遊戲帳號或遊戲幣之詐
    欺犯罪事實，是否均為你所為?各次犯行之時間、地點、金
    額、聯繫網路暱稱、帳號或手機、佯稱內容、匯款帳號為何
    ?】是。都是我做的，時間、金額、匯款帳號、聯繫網路暱
    稱、帳號或手機還有佯稱內容都是跟附表寫的一樣，地點應
    該都是在高雄的○○區○○路與○○路的網咖，我沒有公告，都是
    在網路上搜尋有人要收帳號或遊戲幣的貼文，再以私訊的方
    式聯繫那些買家。我會先了解遊戲幣值市場行情，再以低於
    市場行情的價格向被害人談，被害人接受價格後詢問交易方
    式，我都是叫他匯款，有些被害人會要求我出示證件，我都
    張貼我老婆謝○○的身分證給被害人，如果被害人有要求看遊
    戲幣、帳號的截圖，我自己在玩，也有網路上抓圖，便會從
    網路搜尋相關圖片並張貼給被害人。但實際上我根本沒有這
    些帳號或是遊戲幣可以賣給對方。」、「【問：承上，上開
    18次詐欺犯行，你是否均明知自己沒有真的販售佯稱之商品
    (遊戲帳號或遊戲幣)，而故意騙買家匯款給你，而你實際上
    並沒有要交付佯稱之商品?】是。我當時手上都沒有相關的
    遊戲帳號跟遊戲幣，我是騙這些人的錢。」、「(問：承上
    ，上開18次犯行有無共犯?…)都是我自己一個人所為，…」、
    「【問：(提示附表二，按此處所稱附表二之資料見原審卷
    第173頁，其中編號13所示為本案彰銀帳戶)上面所載之各該
    匯款之帳戶來源及內容是否屬實?他們知道帳戶會被你拿去
    當收受詐騙款項之用嗎?】附表二寫的都是正確的，這些都
    是被我利用的第三方帳戶，陳○○、潘○○、王○○、蔡○○、乙○○
    是在交友軟體上認識並被我利用的第三方帳戶；吳○○、吳○○
    、黃○○、吳○○是我現實生活中的朋友，也是被我利用的第三
    方帳戶；曾○○、黃○○、李○○、李○○是幣商及第三方賣家。朋
    友及網友的部分，我都是用當日提領額度已滿、人在外面無
    法領錢或提款卡遺失等理由請不知情的第三方網友或朋友代
    為提領詐欺所得款項；幣商及第三方賣家就是利用他們提供
    給我的帳戶讓被害人匯款後，我得到幣商或第三方賣家所提
    供的商品。」等語(原審卷第168、169頁)。而臺灣高雄地方
    檢察署檢察官於109年度偵字第18314號、第21006號起訴書
    中，已敘明蔡○○指示該案被害人(含本案告訴人丙○○)將款項
    匯入第三方帳戶之帳戶所有人，均係受蔡○○詐騙因而提供帳
    戶給蔡○○使用，其中亦包括提供本案彰銀帳戶之被告。
  ㈢又觀諸卷附臺灣高雄地方檢察署檢察官以109年度偵字第1874
    號、第2713號、第6733號不起訴處分書對該案被告賴○○、陳
    ○○、馬○、許○○、吳○○、歐○○、柯○○、王○○所為不起訴處分(
    原審卷第175至182頁)、臺灣高雄地方檢察署檢察官以108年
    度偵字第22805號不起訴處分書對該案被告葉○○所為不起訴
    處分(原審卷第183至185頁)、臺灣屏東地方檢察署檢察官以
    109年度偵字第7703號不起訴處分書對該案被告潘○○所為不
    起訴處分(原審卷第205至207頁)、臺灣臺中地方檢察署檢察
    官以110年度偵字第2255號不起訴處分書對該案被告王○○所
    為不起訴處分(原審卷第209至211頁)等內容，可知蔡○○確實
    係利用其與第三方帳戶所有人係朋友、加盟玩家、消費者或
    店內常客之關係，而以儲值點數玩遊戲、提款卡遺失或損壞
    無法提領現金、支付服務費、拖吊費、委託費、還債、領錢
    額度滿了，欲借帳戶無卡領款等各種理由，向上開各該案被
    告賴○○、陳○○、馬○、許○○、吳○○、歐○○、柯○○、王○○、葉○
    ○、潘○○、王○○等人借用帳戶，致其等誤信為真，進而提供
    其等所有金融帳戶供蔡○○匯款。然而蔡○○卻將該等帳戶作為
    遭其詐欺之被害人匯款帳戶使用，待被害人受騙匯款後，蔡
    ○○再指示上開帳戶所有人轉匯款項或提領現金交付給其本人
    。檢察官因而認上開各該案被告賴○○、陳○○、馬○、許○○、
    吳○○、歐○○、柯○○、王○○、葉○○、潘○○、王○○等人，均係在
    不知情情況下，遭蔡○○欺騙利用，進而提供其等帳戶給蔡○○
    作為遭其詐欺之被害人匯款帳戶使用，乃對上開各該案被告
    賴○○、陳○○、馬○、許○○、吳○○、歐○○、柯○○、王○○、葉○○
    、潘○○、王○○等人為不起訴處分。由此可見前揭蔡○○於其所
    犯由臺灣高雄地方法院以109年度審訴字第1448號案件審理
    之警詢、偵查時所述第三方帳戶持有人是其現實生活中之朋
    友及網友部分，其都是用當日提領額度已滿、人在外面無法
    領錢或提款卡遺失等理由，請不知情第三方網友或朋友代為
    提領詐欺所得款項等情，應屬實情，堪以採信。足認被告辯
    稱其當時係白牌車司機，因蔡○○叫車，並對其詐稱因提款卡
    遺失，身上沒有現金，需要向其借帳戶請友人匯車資，始提
    供本案彰銀帳戶供蔡○○匯款。惟蔡○○嗣後改變心意不搭乘渠
    所駕駛之車輛，才將蔡○○所稱匯到本案彰銀帳戶內25,000元
    提領出來返還給蔡○○，其係遭蔡○○欺騙利用才會提供本案彰
    銀帳戶給蔡○○，並把告訴人匯進來的25,000元領出來給蔡○○
    等情，尚屬有據。被告既係遭蔡○○詐騙利用，致提供本案彰
    銀帳戶給蔡○○使用，並依蔡○○指示提領告訴人所匯入本案彰
    銀帳戶內25,000元交付給蔡○○，對於蔡○○借用本案彰銀帳戶
    係為供作詐欺告訴人匯款帳戶使用，及上開告訴人匯入本案
    彰銀帳戶之25,000元係蔡○○詐欺告訴人所得詐欺犯罪贓款等
    節毫不知情，要難認被告主觀上有何加重詐欺取財、洗錢之
    犯意，自不得僅以告訴人遭蔡○○詐欺後，將25,000元匯入被
    告所有之本案彰銀帳戶內，並由被告全數提領交付給蔡○○等
    客觀事實，即認被告應構成以加重詐欺取財、洗錢等罪責。
　㈣被告雖因於109年間加入暱稱為「蝙蝠俠」、「黑仔」、「斉
    」、「(泰)小弄弄」、「凍憨」、「泰老闆」、「鼠來宝《
    圓滿》」等人所屬詐欺集團，擔任「回水小組」成員，涉犯
    加重詐欺取財、洗錢等罪嫌，遭臺灣新北地方檢察署檢察官
    以109年度少連偵字第471號、110年度少連偵字第92號提起
    公訴，此有臺灣新北地方檢察署檢察官109年度少連偵字第4
    71號、110年度少連偵字第92號起訴書附卷足憑(原審卷第14
    5至153頁)。然此乃被告於本案發生後2個月之109年8月間，
    所涉另案罪嫌，難認與本案有何關聯；且依上開起訴書所載
    內容，該案供被害人遭詐欺後之匯款帳戶均是使用人頭帳戶
    ，並非詐欺組織成員提供自身所有帳戶供被害人匯款之用，
    且犯罪模式、詐騙手法、分工更與本案完全不同。從而，顯
    難以被告在本案發生後，另涉犯加重詐欺取財、洗錢等罪嫌
    ，即遽以推論被告於本案有加重詐欺取財、洗錢之主觀犯意
    。
六、綜上所述，公訴人所舉證據，其為訴訟上之證明，於通常一
    般人仍有合理之懷疑存在，尚未達於可確信其真實之程度，
    無從說服本院形成被告有加重詐欺取財、洗錢等犯行之有罪
    心證，參考前揭說明，自應諭知被告無罪之判決。
七、檢察官上訴意旨認⑴被告於109年8月21日另參與詐欺犯罪組
    織，負責向車手收取所提領款項後層轉詐欺組織上層，其對
    於利用他人帳戶接受被害人匯款並加以提領，足以遮斷詐欺
    集團金流乙情，應頗瞭解；⑵被告與蔡○○並無深交，且被告
    早在109年8月21日就曾擔任幫車手交付款項給上級之角色，
    其對於任何人可自由開戶之交易常情不會不知曉，其自身亦
    是利用人頭帳戶進行詐騙之集團成員之一，豈有輕信他人率
    將自己帳戶出借給一名毫無私交之搭車乘客；況被告不清楚
    蔡○○真實工作、連絡電話等資料，蔡○○當日上午才透過被告
    取得1萬元，下午又欲透過被告自不詳之人之處再取得數萬
    元款項，被告不僅未深究蔡○○為何如此快速用光金錢，為何
    不向自己親戚或家人商借帳戶等情，亦未曾向蔡○○妻子或友
    人探究上情，反於本案再度出借帳戶並幫蔡○○領款，被告所
    為顯然悖離常情，認原審對被告為無罪判決，認事用法尚有
    未洽。經查，本院依照前揭理由五㈣之說明，認尚難以被告
    於本案發生2個月後，曾參與其他詐欺犯罪組織擔任轉交贓
    款工作，即予推認被告於本案時，有與蔡○○共犯詐欺及洗錢
    之犯意；且被告與蔡○○雖非至交，雙方亦非完全不認識，被
    告陳稱擔任白牌司機，即屬多元化計程車客運服務，該客運
    服務，本即係以網際網路平台，提供預約載客服務，司機縱
    與乘客間有多次載送關係，不清楚對方真實姓名、工作、聯
    絡電話等亦屬合乎常情。被告為取得蔡○○所積欠車資，提供
    自己帳戶供蔡○○匯款並代為領款，思慮固欠周延，然於蔡○○
    自承刻意欺瞞被告情況下，尚難僅以上訴意旨所述，即認被
    告對蔡○○所為犯行，有何犯意聯絡及主觀上之直接故意或未
    必故意。綜上，檢察官上訴意旨所憑，業經原審及本院逐一
    論證，參互審酌，無從獲得有罪心證，檢察官並未提出其他
    積極證據，足供本院調查審酌，檢察官上訴難認有理由，應
    予駁回。
本案經檢察官劉智偉提起公訴，檢察官陳詠薇提起上訴，檢察官
甲○○到庭執行職務。
中　　華　　民　　國　　110 　年　　9 　　月　　28　　日
            刑事第八庭　  審判長法　官　林  清  鈞
                                法　官　郭  瑞  祥
                                法　官　簡  婉  倫
以上正本證明與原本無異。
被告不得上訴。
檢察官得上訴，但有刑事妥速審判法第9條之限制。
如不服本判決應於收受送達後20日內向本院提出上訴書狀，其未
敘述上訴理由者，並得於提起上訴後20日內向本院補提理由書(
均須按他造當事人之人數附繕本)「切勿逕送上級法院」。
                                書記官  林　書　慶
中　　華　　民　　國　　110 　年　　9 　　月　　29　　日

刑事妥速審判法第9條
除前條情形外，第二審法院維持第一審所為無罪判決，提起上訴
之理由，以下列事項為限：
一、判決所適用之法令牴觸憲法。
二、判決違背司法院解釋。
三、判決違背判例。
刑事訴訟法第三百七十七條至第三百七十九條、第三百九十三條
第一款之規定，於前項案件之審理，不適用之。